臺灣高等法院高雄分院刑事判決　　　　　　　　　　九十年度上訴字第一七四九號
　　上訴人　台灣高雄地方法院檢察署檢察官
　　被　告　　　甲○○　　男四.
右上訴人因被告偽造文書等案件，不服臺灣高雄地方法院九十年度訴字第八七九號中
華民國九十年九月廿四日第一審判決（起訴案號：臺灣高雄地方法院檢察署九十年度
偵續字第一八五號），提起上訴，本院判決如左：
      主  文
上訴駁回。
      理  由
一、公訴意旨略以：被告甲○○係高雄縣鳳山市○○○路二○八巷五十五號六樓及高
    雄市○○區○○街三十巷三號玄文企業社負責人，明知「小叮噹及圖ＤＯＲＡＥ
    ＭＯＮ」商標係日商小學館股份有限公司向經濟部智慧財產局申請註冊，取得0
    0000000號聯合商標，指定使用於商標法施行細則第四十九條第二十四類
    之壁巾、帆巾、棉布、棉被、毛巾被、絲被、毛毯、毛巾毯、毛巾、浴巾、餐巾
    、枕巾、．．．．．等，且在專用期間內。竟基於製造、販賣之概括故意，未經
    取得該商標在臺灣地區獨家使用權之香港商．國際影業有限公司（下稱國際影業
    公司）之授權或同意，於民國八十八年八月十八日，假冒經授權合法廠商之地位
    ，與林錫卿在雲林縣西螺鎮公館里三源十五號所經營之多多興業有限公司（下稱
    多多公司），訂立授權委託製造經銷書，委託該公司製造經銷，或委由越南廠商
    製造進口仿冒該商標圖案之浴巾、毛巾乙批，並在產品上印刷「ＦＵＪＩＫＯ─
    ＰＲＯ．一九七○．ＬＩＣＥＮＣＥＤ．ＢＹ．ＡＮＩＭＡＴＩＯＮ．ＩＮＴ」
    字樣，及偽造國際影業公司表彰其授權販賣之「ＡＮＩＡＡＴＩＯＮ─ＩＮＴＥ
    ＲＮＡＴＩＯＮＡＬ」授權標貼，交付或自行粘貼在仿冒商品上，毛巾每條新台
    幣（下同）十六元、浴巾每條一百二十元，連續陳列、販賣予林錫卿（進口部分
    ）或其他不詳姓名之人，予以行使，致足生損害予國際影業公司，八十八年十一
    月二十九日十七時，在高雄市○○區○○街三十巷三號為警查獲，並扣得仿冒商
    標之浴巾十一條，因認被告甲○○涉犯商標法第六十二條第一款之侵害他人商標
    專用權、同法第六十三條之販賣仿冒商品及刑法第二百十六條、第二百十條之行
    使偽造私文書等罪嫌。
二、公訴人認被告甲○○涉有偽造文書等罪嫌，無非以右揭事實，業据告訴代理人高
    烊輝指訴綦詳，且有浴巾十一條扣案可資佐証，被告甲○○並無經告訴人授權製
    造經銷，竟於八十八年八月十八日起，與林錫卿簽訂商品製造經銷契約，於八十
    八年十一月廿九日下午一時，在林錫卿所經營之多多興業公司內為警查獲，並扣
    得毛巾六千七百十條、浴巾七十條、小叮噹吊牌四萬六千張、授權標貼廿四紙（
    每紙有一百張授權標貼）、銷貨單二張，林錫卿並經檢察官提起公訴，並由雲林
    地方法院以八十九年度易字第二五二號判處有期徒刑一年，有照片、進口報單可
    証，且仿冒之商標吊卡均載明「授權廠商．玄文企業社」，產品也分台灣製及越
    南製二種，可見有偽造文書及違反商標法等語，為其論据。
三、訊之被告甲○○固不否認對於右揭販賣告訴人國際影業公司享有獨家專用權之前
    開商標浴巾、毛巾販賣之事實，惟堅決有何違反商標法、行使偽造私文書犯行，
    辯稱：浴巾、毛巾均向小熊屋國際有限公司（下稱小熊屋公司）在越南取得專用
    權後授權我在越南製造後進口之真品，不是仿冒品，是經過授權之真品進口，因
    在越南銷售不好，才進口回台灣賣，吊牌、標籤、貼紙均係一起進口，第一批吊
    牌記載多多興業臺灣製、產地臺灣，係越南公司會錯意，嗣已要求更正，小熊屋
    公司有授權我在越南製造、販賣都有，但我本身沒有製造設備，我只是在台販售
    之前把他分裝、整理、包裝，只是分裝而已，沒有製造，卡片是國際影業授權在
    越南的毛巾工廠所供給的，授權證明書是小熊屋公司給的，我就把卡片、授權證
    明書訂在貨品上，我的貨品有皮件、玩偶、毛巾等，一共有六十項，都是小叮噹
    的產品，我一共進口了七百多萬的貨，小熊屋六十幾項產品每一項產品都要授權
    金，製造的產品每一件他抽取百分之三到百分之五的授權金，如皮夾部分每一件
    他抽百分之五，每一件一百元抽五元，皮夾做了三萬個，所以抽十五萬元，後背
    包部分，總共做了八萬個，一個四百元每個抽二十元，八萬個抽了一百六十萬元
    ，毛巾部分進口了六千八百多條，壹條十六元，每條抽百分之五，就是零點八元
    ，六仟八百多條大概抽了五千六百多元。浴巾八百條，每條一百二十元，也就是
    抽零點五，八百多條每條抽六元，一共抽四千八百多元，我是第一次進口毛巾、
    浴巾，就只有進口毛巾約六千八百多條、浴巾約八百條，我不會為了這批一萬多
    元的權利金去犯法，我七百多萬元都付了，不會為了這批一萬多元的權利金去犯
    法，我是根據平行輸入法我以為可以在台灣賣，我在成品上面都有貼臺灣國際影
    業的授權標貼在上面，授權標貼就是卡片上的小貼紙（見偵查卷第七十三頁相片
    ）只要產品有偵查卷七十三頁的授權貼紙就是合法的，七十三頁的這些授權貼紙
    我是跟小熊屋買的，有發票證明（如原審卷五十八頁的發票有註明貼紙）可證明
    貼紙也是買的，國際影業公司他們全台灣抓了二十幾個跟我一樣案例的被告，全
    部都判無罪，只剩下我一個，還在打官司，小熊屋公司跟國際影業公司打官司，
    也是小熊屋公司他們贏了，其他產品都沒有問題，只有毛巾、浴巾有問題，別的
    產品他告別人都輸了，所以他們就不告已經告輸了的其他的產品，毛巾、浴巾只
    有告我跟林錫卿，而林錫卿也二審判決無罪確定了，我有獲得小熊屋公司授權，
    並付權利金等語。經查：
（一）扣案毛巾等物品係案外人宋祥德所經營小熊屋公司於一九九九年五月十九日與
      告訴人合意簽訂以毛巾等類商品為授權商品，授權小熊屋公司在越南製造販賣
      ，由小熊屋公司取得在越南之專用權，此經告訴代理人所自承無誤，嗣小熊屋
      轉授權被告甲○○所經營之玄文企業社進口，再由多多公司與玄文企業社簽立
      授權委託經銷合約書，經國維貿易有限公司進口，由玄文企業社將毛巾轉售予
      多多公司，業經被告甲○○供明在卷（另參臺灣雲林地方法院八十九年度易字
      第二五二號影本卷第四十二至四十六頁），證人即小熊屋實際負責人宋祥德於
      本院調查時亦稱：「（問：是不是你同意甲○○委託越南的ＡＳＣ工廠做？）
      答：是的」「（問：你的利潤是要向越南ＡＳＣ工廠收，還是向甲○○收？）
      答；利潤是跟甲○○收，因為他欠我們錢，虧損會少一點」「（問：你是跟甲
      ○○怎麼收這個利潤？）答：十元是成本，賣出去十二元，獲利是二元由我取
      得」（見九十一年十二月四日本院訊問筆錄，即該日筆錄第十五頁、十六頁）
      ；又宋祥德有收取玄文企祥社毛巾三千打、浴巾一千條之百分之廿之權利金共
      十萬二千元（連營業稅百分之五共十萬七千一百元），該權利金款連同其他貨
      款共四十九萬零一百九十六元，有被告甲○○提出之小熊屋公司職員張華玲簽
      名之請款單、計算紙及估價單可稽（見九十一年十二月四日本院訊問筆錄被告
      甲○○所提之單据及原審卷第六十三、六十四頁）；又被告甲○○之妻蘇倩慧
      所簽發之該四十九萬零一百九十六元之支票確有兌現，此有安泰商業銀行高雄
      分行九十一年十二月十七日安高務字第三○一九號函送之存款當期交易明細表
      及支票影本可憑，並有被告甲○○於九十一年十二月廿四日本院審理時提出之
      客戶存提款記錄查詢表可証；又被告甲○○有拿到告訴人國際影業公司授權小
      熊屋公司在越南製造之契約書影本（見原審卷第五十七頁），告訴代理人亦承
      認前述國際影業公司授權小熊屋公司在越南製造之契約書影本上的圓形章是告
      訴人公司的章（見九十一年十二月四日本院調查筆錄），由以上宋祥德之証言
      及支票、估價單、計算單等文書証据，已足認小熊屋公司負責人宋祥德確有轉
      授權被告甲○○在越南生產、製造該批毛巾、浴巾。
（二）又証人越南ＡＳＣ工廠及洽維公司經理人即台商蔡榮義於本院調查時亦稱：「
      問：進口報單，台中關稅局一ＯＯ一，是你們國維公司進口進來的？（提示台
      南高分院影印卷一二一頁）答：是的」「（問：這個進口報單的貨是從越南進
      來的是不是？）答ＡＳＣ洽維公司進來的」「（問：洽維公司跟你們國維公司
      有沒有關係？）答：有投資關係，是我們國維公司投資洽維公司」「（問：洽
      維公司生產什麼東西？）答：只有生產毛巾類，包括毛巾、浴巾、方巾」「（
      問：為何前述國維公司向洽維公司進口的毛巾有小叮噹的圖樣？）答：是甲○
      ○給我們圖案，還有給我們授權書，委託我們製造」「（問：他在那裡給你們
      圖案、授權書、委託你們製造？）答：在台中工業區裡面給我們圖案、授權書
      、委託我們製造」「（問：他給你們是怎麼樣的授權書？）答：是委託製造，
      圖案也是他給的，圖案已經全部銷燬掉了，因為一批貨完了就銷燬掉了，我們
      工廠在越南，所以我們就委託越南的洽維公司的工廠生產，委託書是由甲○○
      直接委託越南的洽維公司生產」等語（見九十一年八月廿八日本院訊問筆錄）
      ，國維貿易有限公司（下稱國維公司）副總經理蔡榮義於臺灣高等法院台南分
      院九十年度上訴字第五０一號案件審理時仍為相同之陳述（見該卷第一一一、
      一一二頁），復有授權進口經銷證明書、進口報單、發票等可證（偵續卷第八
      十七至九十三頁），足証該批毛巾、浴巾是小熊屋公司就前開毛巾等類商品，
      使用「小叮噹及圖DORAEMON」商標既取得告訴人之合法授權，由小熊屋公司轉
      授權給被告甲○○，則小熊屋公司使用上開商標之產品自屬由越南製造進口之
      真品，從而玄文企業社取得小熊屋公司所授權製造之商標商品，並進口至國內
      ，此種平行輸入之真品為經銷之商業行為，依最高法院八十二年度台上字第五
      三八０號判決意旨，並不違背商標法之立法目的，亦不構成侵害商標專用權之
      犯罪行為。至告訴人公司雖於八十八年十二月二十三日與小熊屋公司終止合約
      ，惟被告甲○○之玄文企業社與小熊屋公司間所簽之合約，均在八十八年八月
      以前，實難責令被告甲○○負擔刑責。
（三）至告訴人公司指被告甲○○未經告訴人合法授權，逕於所產銷之扣案毛巾、浴
      巾及商品上之吊牌、貼紙，使用偽標之「Fujiko-Pro 1970 Licens- ed by
      Animation Int'l」等英文授權之文字，認被告甲○○另犯刑法第二百十六條
      、第二百十條之行使偽造私文書罪嫌。惟訊據被告甲○○供稱：上開吊牌、貼
      紙均由小熊屋公司提供，並無偽造私文書，亦不知有偽造私文書等語。經查：
      上開吊牌、貼紙確係小熊屋公司所提供，業據玄文企業社負責人甲○○供明在
      卷，而吊牌記載多多興業臺灣製、產地臺灣，係越南公司會錯意，嗣已要求更
      正，又多多公司林錫卿所賣出之商品均有加貼越南製標籤，復據林錫卿於前述
      案件審理中供陳明確（見雲林地院卷第一七五頁），且確實係委由國維公司自
      越南公司合法進口，至印製之吊牌、貼紙與告訴人所製雖略有出入，因告訴人
      已授權小熊屋公司製造販賣，再輾轉經玄文企業社銷售，上開毛巾等既經合法
      授權之真品，告訴人公司代理人亦不否認與小熊屋公司簽訂商標授權契約。因
      小熊屋公司有授權被告甲○○在越南製造，則其於商品毛巾上印有「
      Fujiko-Pro 1970 Licens- ed by Animation Int'l」等英文授權之文字，尚
      難認被告甲○○有偽造文書之意圖，至進口後在台分裝及加吊牌及貼授權貼紙
      ，亦僅是民事違約問題，尚難認係觸犯刑事法律，亦難以此令被告甲○○擔負
      刑責。
    綜上所述，被告甲○○所辯上開毛巾、浴巾係小熊屋公司所授權，授權合約書上
    載明該品牌正式取得授權之真品，並有付權利金，非故意侵害他人商標專用權或
    販賣仿冒商品，亦無行使偽造私文書之犯行等語，堪以採信，此外，復查無其他
    積極確切證據足資證明被告甲○○有故意販賣仿冒商標之商品及偽造文書之犯罪
    行為，其犯罪即屬不能證明。
四、原審以不能証明被告甲○○犯罪，依法諭知無罪，核無不合，檢察官循告訴人公
    司聲請上訴指摘原判決不當，為無理由，應予駁回。
據上論結，應依刑事訴訟法第三百六十八條，判決如主文。
本案經檢察官張金塗到庭執行職務。
中      華      民      國    九十一    年     十二     月    三十一    日
                              臺灣高等法院高雄分院刑事第八庭
                  審判長法官  郭雅美
                                        法官  裕斗
                                        法官  張盛喜
右正本證明與原本無異。
如不服本判決應於收受本判決後十日內向本院提出上訴書狀，其未述上訴理由者，
並得於提起上訴後十日內向本院補提理由書狀（均須按他造當事人之人數附繕本)「
切勿逕送上級法院」。
                                      書記官  魏文常
中      華      民      國     九十二      年      一      月     二   日
